【裁判字號】    95,訴,508
【裁判日期】    950821
【裁判案由】    清償借款
【裁判全文】
臺灣士林地方法院民事判決               95年度訴字第508號
原        告  台灣中小企業銀行股份有限公司
法 定代理 人  丙○○
訴 訟代理 人  丁○○
被        告  德麗興業有限公司
兼法定代理人  乙○○
被        告  甲○○
上列當事人間清償借款事件，經本院於95年8 月14日言詞辯論終
結，判決如下：
    主      文
被告應連帶給付原告美金拾伍萬陸仟貳佰捌拾柒元及如附表一編
號1至3所示之利息、違約金。被告得依還款當日原告銀行外匯牌
告賣出匯率折算新臺幣或以外幣清償。
被告應連帶給付原告新臺幣貳佰柒拾柒萬參仟陸佰柒拾柒元及如
附表二編號1至4所示之利息、違約金。
訴訟費用由被告連帶負擔。
本判決原告勝訴部分，於原告以新臺幣貳佰伍拾捌萬元或同額之
中央政府重大交通建設公債85年度甲類第5期債券供擔保後，得
假執行。
    事實及理由
一、本件被告經合法通知，未於言詞辯論期日到場，核無民事訴
    訟法第386 條各款所列情形，爰依原告聲請，由其一造辯論
    而為判決。
二、原告起訴主張：
  (一)被告德麗興業有限公司於民國94年12月6日邀同被告乙○○
    、甲○○為連帶保證人，與原告簽立進口物資融資契約，融
    資額度美金20萬元或等值之他種外幣或新臺幣，額度動用期
    間自94年12月8日起至95年12月8日止，由立約人即被告德麗
    興業有限公司出具開發信用狀申請書等文件申請循環動用，
    被告於動用期間內，先後於94年12月21日、95年1月6日及同
    年1月13日向原告申請開發信用狀內容如附表一所示之國外
    遠期信用狀，合計動用金額美金190,625元，上開3筆進口押
    匯款分別於95年4月25日、同年5月13日、同年5月18日到期
    ，被告德麗興業有限公司依約即應全數清償融資款項，經屢
    次催討無效，至今尚欠原告美金156,287.88元及詳如附表一
    所示之利息、違約金，迄未清償，依進口物資融資契約第8
    條第2項約定，各筆融資到期或視為全部到期，立約人未能
    立即償還本息時，應按到期日翌日起算利息、違約金（惟於
    95年4月28日部分清償），並按融資金額自應償還日起，逾
    期6個月以內部份，按約定利率10%，逾期超過6個月部分，
    按約定利率20%加付違約金；又依進口物資融資契約第9條約
    定：依本契約由原告融資之外幣款項、利息、遲延利息、違
    約金及有關費用等，立約人願按還款當日原告銀行牌告賣出
    匯率折算新臺幣或以外幣清償。另依進口物資融資契約第18
    條約定：立約人對原告行所負之一切債務，連帶保證人即被
    告乙○○、甲○○應負連帶清償責任；且依兩造所簽授信約
    定書第15條第2項約定：經票據交換所宣告拒絕往來，原告
    行無需事先通知或催告，原告行得隨時減少對立約人之授信
    額度或縮短借款期限，或視為全部到期，而被告德麗興業有
    限公司已於95年4月21日經臺灣地區金融業支票存款拒絕往
    來公告為拒絕往來戶；被告乙○○、甲○○為連帶保證人，
    應負連帶清償責任。
  (二)被告德麗興業有限公司於94年12月6日邀同被告乙○○、甲
    ○○等為連帶保證人，向原告借款新臺幣200萬元，借款期
    間自94年12月13日起至97年12月13日止，約定利息按原告銀
    行當時之「基準利率」加年利率2.82%計算（訂約當時為年
    利率6.3%，嗣後隨原告銀行基準利率變動而機動調整，現已
    調整為年息6.41%（原告銀行於95年4月17日基準利率為3.59
    %＋2.82%＝6.41%）。又自實際撥款日起，本金按月平均攤
    還，利息按月計付；第1次繳款日為95年1月13日，嗣後之繳
    款日為每月13日，借款到期或視為全部到期未立即償還時，
    按約定利率計付遲延利息，逾期償還本金、利息或本息時，
    按借款總餘額，自應償付日起，逾期在6個月以內部分，照
    按約定利率10%，逾期超過6個月部分，照約定利率20%計收
    違約金；原告於向法院請求命被告給付時，得將原約定利率
    視為不再機動調整，並以此時之利率計算全部遲延利息或違
    約金。被告德麗興業有限公司於94年12月13日向原告借得新
    臺幣200萬元，其本息僅繳至95年4月13日止，尚欠本金新臺
    幣1,783,677元及如附表二編號1所示之利息、違約金迄未清
    償。被告德麗興業有限公司於95年4月21日既經臺灣地區金
    融業支票存款拒絕往來公告為拒絕往來戶，爰依被告等所簽
    訂之授信約定書第15條第2項約定，原告得隨時減少對立約
    人之授信額度及縮短借款期限，或視為全部到期。被告乙○
    ○、甲○○為連帶保證人，應負連帶清償責任。
  (三)被告德麗興業有限公司於94年12月6日邀同被告乙○○、甲
    ○○為連帶保證人，向原告申請週轉金貸款，經原告核准，
    係由被告德麗興業有限公司、乙○○、甲○○共同簽有週轉
    金貸款契約，經原告核准借款額度為新臺幣200萬元，借款
    動用期間自94年12月8日起至95年12月8日止，並由被告德麗
    公司出具借據或票據申請循環動用，每筆借款期限最長不得
    超過3個月，約定利率係按短期放款利率3.955%計息，嗣後
    原告銀行「二年期定儲機動利率」調整時，自調整日起改按
    原告新公告「二年期定儲機動利率」加年率2%計付，目前原
    告於95年4月7日公告「二年期定儲機動利率」為年息2.125%
    ，故其貸款利率應為年息4.125%計付利息。各筆借款到期或
    視為全部到期，原告與連帶保證人即應清償，如有遲延時，
    應按前述借款利率計付遲延利息；並自應償還日起，按借款
    總餘額，逾期6個月以內部分，照前述貸款利率10%，逾期超
    過6個月部分照上述利率20%加付違約金；前開利率於原告向
    法院請求命被告給付時視為不再機動調整，並以此時之利率
    計算全部之遲延利息及違約金。被告德麗興業有限公司先後
    於95年2月9日、同年2月17日及同年3月2日提出借據申請循
    還動用，動用金額分別為新臺幣36萬元、32萬元及31萬元，
    各筆借款並先後於95年5月9日、同年5月8日及95年5月21日
    到期，惟上開借款均已逾期，被告德麗興業有限公司屢經催
    繳，至今尚欠原告如附表二編號2、3、4所示之本金暨利息
    、違約金迄未清償，被告乙○○、甲○○為本貸款之連帶保
    證人，對此亦應負連帶清償之責。
  (四)原告爰依消費借貸及連帶保證契約，訴請被告連帶償還上開
    尚欠之借款及利息、違約金等語。並聲明：除假執行擔保金
    額外，如主文所示。
三、原告主張之事實，已據其提出與所述相符之臺灣地區金融業
    支存款拒絕往來公告引本、原告銀行「基準利率」、「二年
    期定儲基動利率」影本、進口物資融資契約影本、授權書影
    本、墊款承認書影本、借據影本、週轉金貸款契約影本各1
    紙、信用狀申請書、進口單據到達通知書、進口二次結匯、
    進口結匯證實書、遠期信用狀授信紀錄卡影本、授信動用申
    請書影本、借據（36萬、32萬、31萬）影本、授信約定書影
    本各3紙、電腦帳務明細5紙為證，被告經合法通知，未於言
    詞辯論期日到庭爭執，亦未提出任何書狀答辯以供本院斟酌
    ，應認原告之主張為真實。
四、按消費借貸之借用人應於約定期限內，返還與所借用物種類
    、品質、數量相同之物，民法第478 條前段定有明文；又所
    謂連帶保證，係指保證人與主債務人就債務之履行，對於債
    權人各負全部給付之責任者而言，是連帶保證債務之債權人
    得同時或先後向保證人為全部給付之請求（最高法院45年臺
    上字第1426號判例、77年度臺上字第1772號判決參照）。被
    告德麗興業有限公司尚積欠原告如主文所示之借款、利息及
    違約金，已如前述，揆諸前開規定及說明，自應與連帶保證
    人即被告乙○○、甲○○負連帶清償責任。從而，原告本於
    消費借貸契約及連帶保證契約，請求被告連帶給付原告如主
    文所示之本金、利息及違約金，為有理由，應予准許。
五、原告陳明願供擔保，請求宣告假執行，經核與法相合，爰酌
    定相當擔保金額，併予准許。
六、訴訟費用負擔之依據：民事訴訟法第85條第2項。
中    華    民    國    95    年    8     月    21    日
                  民事第二庭  法  官  張國勳
以上正本證明與原本無異。
如對本判決上訴須於判決送達後20日內向本院提出上訴狀。
中    華    民    國    95    年    8     月    22    日
                              書記官  秦慧綺


司法院資訊處製作；財團法人民間司法改革基金會備份。
